【裁判字號】    95,交聲,1223
【裁判日期】    951018
【裁判案由】    交管條例聲異
【裁判全文】
臺灣板橋地方法院交通事件裁定        95年度交聲字第1223號
異  議  人
即受處分人  甲○○
上列異議人因違反道路交通管理處罰條例案件，對於交通部公路
總局臺北區監理所95年5 月11日所為之北監自裁字第裁40-Z0000
0000號裁決處分（原舉發案號：公警局交字第Z00000000 號），
聲明異議，本院裁定如下：
    主  文
異議駁回。
    理  由
一、原處分意旨略以：受處分人甲○○所有之車牌號碼T8-6012
    號自用小客貨車，於民國95年1 月5 日5 時25分許，於國道
    1 號南下26.1公里處，因「使用註銷之牌照行駛、未帶行照
    」違規，經國道公路警察局第一警察隊警員以公警局交字第
    Z000 00000號違反道路交通管理事件通知單（下稱舉發通知
    單）當場欄停舉發並代保管上開車牌2 面。嗣經交通部公路
    總局臺北區監理所於95年5 月11日以北監自裁字第裁40-Z00
    00000 0 號裁決書，以「使用註銷之牌照行駛」裁決異議人
    罰鍰新臺幣10,800元，並扣繳牌照2 面。又異議人於95年6
    月26日始提起聲明異議，按道路交通管理處罰條第65 條 第
    2 項之規定，應依裁決書主文二以加倍罰鍰裁處等語。
二、異議意旨略以：異議人甲○○所有車牌號碼T8-6012 號自用
    小客貨車，於之於95年1 月5 日5 時25分許，行駛於國道1
    號南下26.1公里處，因「使用註銷之牌照行駛」，且未於規
    定期間內繳交罰鍰，致遭裁決應處21,600元之罰鍰。異議人
    因住所變更致使延後收到裁決書，使受處分人未能於期間內
    繳納罰鍰，並非故意不到案並繳納罰鍰，為此請鈞院撤銷原
    處分，另予期間內處3,600 元之處分云云。
三、按道路交通管理處罰條例第12條雖於94年12月28日總統華總
    一義字第09400212581 號令修正公布，並於95年6 月23日行
    政院以院臺交字第0950087685號令發布，定自95年7 月1 日
    施行；惟依94年2 月5 日總統華總一義字第09400016841 號
    令，制定公布並自95年2 月5 日開始施行之行政罰法第5 條
    ，明定「行為後法律或自治條例有變更者，適用行政機關最
    初裁處時之法律或自治條例」。本件違規行為發生於95年1
    月5 日，原處分機關裁決時間為95年5 月11日，斯時道路交
    通管理處罰條例第12條固已修正，然尚未施行，原處分機關
    依修正前之規定裁處，並無違誤；又依行政罰法第5 條之規
    定以觀，本院審理本件交通裁決案件時亦應適用行政機關最
    初裁處時之法律，即修正前道路交通管理處罰條例第12條規
    定處理，合先敘明。次按，汽車使用註銷之牌照行駛者，處
    汽車所有人3,600 元以上10,800元以下罰鍰，並禁止其行駛
    ，牌照扣繳之，車輛當場移置保管，並通知汽車所有人限期
    領回，道路交通管理處罰條例第12條第1 項第4 款、第2 項
    、第3 項分別定有明文；又按行為人有違反本條例（即道路
    交通管理處罰條例）之情形者，應填製舉發違反道路交通管
    理事件通知單，並於被通知人欄予以勾記，其通知聯依下列
    規定辦理：當場舉發者，應填記駕駛人或行為人姓名、性別
    、出生年月日、地址、身分證統一號碼及車主姓名、地址、
    車牌號碼、車輛種類。被查獲之駕駛人或行為人為受處分人
    時，應將該通知單填記後交付該行為人簽名或蓋章收受之；
    拒絕簽章者，並記明其事由，視為已收受；受處分人非該當
    場被查獲之行為人或駕駛人時，除應填寫駕駛人或行為人資
    料外，並應填載查明受處分人資料，再交付被查獲之行為人
    代收。但駕駛人或行為人未滿14歲或拒絕代收者，舉發機關
    應另行送達之，違反道路交通管理事件統一裁罰基準及處理
    細則第11條第1 項第1 款，亦定有明文。再按，處理違反道
    路交通管理事件，有關文書送達之程序，依行政程序法之規
    定；送達，有不能：（一）向應受送達人之住居所、事務所
    、營業所或就業處所為之，（二）如不獲會晤應受送達人時
    ，得將文書付與有辨別事理能力之同居人、受僱人或應送達
    處所之接收郵件人員之情形者，得將文書寄存送達地之地方
    自治或警察機關，並作送達通知書2 份，1 份黏貼於應受送
    達人住居所、事務所、營業所或其就業處所門首，另1 份交
    由鄰居轉交或置於該送達處所信箱或其他適當位置，以為送
    達。前項情形，由郵政機關為送達者，得將文書寄存於送達
    地之郵政機關。寄存機關自收受寄存文書之日起，應保存3
    個月，違反道路交通管理事件統一裁罰基準及處理細則第5
    條、行政程序法第74條分別定有明文。
四、經查：
    (一)異議人即受處分人甲○○所有之車牌號碼T8-6012 號自用
      小客貨車，於95年1 月5 日5 時25分許，行駛於國道1 號
      南下26.1公里處，因「使用註銷之牌照行駛、未帶行照」
      之違規，經國道公路警察局第一警察隊警員以公警局交字
      第Z00000000 號舉發通知單舉發，嗣經原處分機關於95年
      5 月11日以北監自裁字第裁40-Z00000000號裁決書以「使
      用註銷之牌照行駛」裁處之違規事實，有原舉發單位公警
      局交字第Z00000000 號違反道路交通管理事件通知單、原
      處分機關北監自裁字第裁40-Z00000000號違反道路交通管
      理事件裁決書各1 紙在卷可參，此為異議人所不爭執，足
      認異議人確有上開違規事實無訛。
    (二)又觀諸上開舉發通知單之記載，其中駕駛人（或行為人）
      姓名欄中「林榮富」，駕照或身分證統一編號欄中記載：
      「Ｚ000000000號」，被通知人欄則勾選：「汽車所有人」
      ，車主姓名欄記載「甲○○（即異議人）」，車主地址欄
      記載：「臺北縣泰山鄉○○路○ 段116 巷2 弄34號3 樓」
      ，收受通知聯者簽章欄其上確有「林榮富」簽名無誤，且
      該存根聯之違規事實欄並載明：「使用註銷之牌照行使、
      未帶行照」，並於舉發通知單上載明「限24小時內駛回原
      藉地」，足見本件違規之受處分人即異議人甲○○非該當
      場被查獲之駕駛人（或行為人）林榮富，舉發員警掣製舉
      發通知單時，已依違反道路交通管理事件統一裁罰基準及
      處理細則第11條第1 項第1 款規定填寫駕駛人或行為人之
      身分證統一編號，並填載受處分人資料，並將舉發通知單
      交付被查獲之行為人簽名代收，且舉發通知單之送達既無
      上開細則第11條第1 項第1 款但書之情形，意即舉發機關
      無須另行送達異議人，此亦為異議人所不爭執，是本件舉
      發通知單已合法送達於異議人即受處分人，自發生送達之
      效力。
    (三)雖異議人辯稱：因住所變更致使「延後收到裁決書」，使
      受處分人未能於期間內繳納罰鍰，並非故意不到案並繳納
      罰鍰云云。惟查：異議人前於93年12月31日遷入「臺北縣
      林口鄉下福4 號」迄今，又本件裁決書向異議人上開地址
      為送達，因郵差不獲會晤應受送達人，上址亦無有辨別事
      理能力之同居人、受僱人或應送達處所之接收郵件人員代
      為收受，郵政機關人員乃於95年5 月17日將裁決書寄存於
      送達地之郵政機關，此有本院依職權查詢異議人甲○○個
      人基本資料結果、交通部公路總局臺北區監理所送達證書
      各1 紙在卷可稽，原處分機關就本件裁決書所為之送達程
      序，自屬合法，是本件裁決書已合法送達於異議人即受處
      分人，發生送達之效力。
    (四)雖異議人另辯稱：並非故意不到案並繳納罰鍰，為此請
      鈞院撤銷原處分，另予期間內處3,600 元之處分云云。再
      查：本件舉發通知單既已合法送達異議人，異議人即負有
      繳納罰鍰之責，異議人逾越應到案期限30日以上未到案接
      受裁決，經原處分機關裁處異議人罰鍰10,800元；復因異
      議人於95年6 月26日始提起聲明異議，按道路交通管理處
      罰條第65條第2 項之規定，應依裁決書主文二以加倍裁處
      異議人罰鍰21, 600 元，是異議人請求，於法無據，自應
      無法准許。
五、綜上所述，本件異議人對本件違規之事實並無爭執，而本件
    違規之舉發通知單已依法交付駕駛人林榮富代收，而異議人
    逾越應到案期限30日以上未到案接受裁決，經原處分機關裁
    處異議人罰鍰10,800元，並扣繳牌照2 面；復因異議人於95
    年6 月26日始提起聲明異議，按道路交通管理處罰條第65條
    第2 項之規定，應依裁決書主文二以加倍裁處異議人罰鍰21
    , 600 元，核無不合，是本件異議為無理由，應予駁回。
六、據上論斷，應依道路交通案件處理辦法第19條，裁定如主文
    。
中    華    民    國    95    年    10    月    18    日
                  交通法庭    法  官  許映鈞
以上正本證明與原本無異。
如不服本裁定，應於裁定送達後五日內向本院提出抗告狀（須附
繕本）。
                              書記官  呂苗澂
中    華    民    國    95    年    10    月    20    日


司法院資訊處製作；財團法人民間司法改革基金會備份。
